臺灣臺中地方法院刑事判決　　　　　　　　　　　　　　九十一年度易字第六一號
　　公　訴　人　臺灣臺中地方法院檢察署檢察官
　　被　　　告　甲○○
右列被告因賭博案件，經檢察官提起公訴（九十年度偵字第二一四七九號），本院判
決如左：
    主  文
甲○○共同連續意圖營利，聚眾賭博，處有期徒刑肆月，如易科罰金，以佰元折算
壹日。緩刑貳年。扣案之傳真機壹台及六合彩簽單壹冊，均沒收。
    事  實
一、甲○○與黃衍榮（已先行經臺灣高等法院臺中分院以九十年度上訴字第一五四六
    號判處有期徒刑七月確定）係夫妻（嗣已離婚），共同基於意圖營利之概括犯意
    ，自民國八十九年五月間某日起至同年十一月二十三日止，在臺中縣潭子鄉○○
    村○○路○段二○○巷三一號住處公眾得出入之場所，提供俗稱六合彩「二星」
    、「三星」、「四星」、「台號」、「港特」、「天碰」、「大碰」賭博簽單七
    種，每簽一支賭資「四星」為新臺幣（下同）十元，「二星」、「三星」、「台
    號」、「港特」、「天碰」、「大碰」為八十元，聚集不特定之多數人以簽選號
    碼方式賭博財物，約定所簽選之號碼與每星期二、四同日香港六合彩開出之號碼
    相同者，「二星」可贏得五千三百元，「三星」可贏得五萬二千元，「四星」可
    贏得七萬元，「台號」可贏得九百元，「港特」可贏得三千四百元，「天碰」可
    贏得二萬二千元，「大碰」可贏得五千三百元，如未簽中，則賭客下注之賭資全
    歸甲○○夫妻所有。嗣經警持臺灣臺中地方法院檢察署檢察官簽發之搜索票，於
    八十九年十一月二十三日下午六時許，在上址之住處搜索而查獲上開賭博情事，
    扣得甲○○夫妻所有供經營六合彩賭博所用之傳真機一臺、六合彩簽單一冊。
二、案經臺灣高等法院臺中分院檢察署函移臺灣臺中地方法院檢察署偵查及臺灣臺中
    地方法院檢察署檢察官自動簽分偵查起訴。
    理  由
一、訊據被告甲○○固承認有於右開時、地，為另案被告黃衍榮所經營之六合彩處理
    簽單事務，惟辯稱伊僅在每週二、四幫忙抄寫資料而已，並未經手彩金之事務，
    且黃衍榮叫伊做什麼，伊就做什麼，只是幫忙性質云云。然查：
（一）右揭犯罪事實，業經另案被告黃衍榮在臺灣臺中地方法院檢察署八十九年度偵
      字第一九二八０號偵查中、本院九十年度訴字第六六０號、臺灣高等法院臺中
      分院九十年度上訴字第一五四六號審理時供陳明確，並有扣案之傳真機一台、
      六合彩簽單一冊附卷可稽，被告甲○○自白其有為另案被告黃衍榮所經營之六
      合彩處理簽單之書寫及傳真等語，核與事實相符，堪予採信。
（二）次按刑法上之幫助犯，係指以幫助之意思，對於正犯資以助力，而未參與實施
      犯罪之行為者而言，如就構成犯罪事實之一部，已參與實施即屬共同正犯，最
      高法院四十九年台上字第七七號判例可資參照。查本案被告甲○○既自白其在
      每週二、四均有幫忙處理賭客簽單之事務，且於本院審理中復自承：有用伊之
      戶頭收取賭客簽賭之匯款；當初另案被告黃衍榮經營六合彩時，伊係認為六合
      彩之經營所得可以貼補家計等語，有審理筆錄可稽；再參以本件六合彩賭博自
      八十九年五月間某日起至同年十一月二十三日被查獲止，已歷時約半年，則被
      告甲○○所為，顯係以自己共同犯罪之意思而參與另案被告黃衍榮經營六合彩
      賭博之部分行為，揆諸前揭判例意旨，已非屬刑法上之幫助犯。是以被告甲○
      ○辯稱僅係幫忙黃衍榮等語，只能說明其與另案被告黃衍榮在本件六合彩賭博
      之經營，係有不同之事務分工，然就其行為在法律上之評價，並不生影響。
（三）又查，另案被告黃衍榮在警訊時供陳：每期經營之金額約為一百萬元左右，大
      約有五十期，經營之總金額大約有五百萬元等語，有臺灣臺中地方法院檢察署
      八十九年度偵字第一九二八０號案卷所附之警訊筆錄可資參佐。據此，堪認被
      告甲○○與另案被告黃衍榮間，確有以經營六合彩賭博之方式營利之意圖至明
      。
（四）綜上，本件事證明確，被告甲○○之犯行堪以認定。
二、核被告甲○○與另案被告黃衍榮共同意圖營利供給賭博場所聚眾賭博，被告甲○
    ○所為，係犯刑法第二百六十八條意圖營利聚眾賭博及供給賭博場所罪；又兼與
    其他賭客同在公眾得出入之場所賭博財物，係犯同法第二百六十六條第一項前段
    之普通賭博罪。被告甲○○與另案被告黃衍榮間就上開犯行，有犯意之聯絡及行
    為之分擔，皆為共同正犯。而渠等每期經營種類雖有數種，惟每期六合彩開獎前
    之多次行為，均係當次意圖營利，供給賭博場所及意圖營利，聚眾賭博，與在公
    眾得出入之場所賭博財物犯行之一部行為。上開三罪均係基於一個賭博犯意之決
    定，以達成同一犯罪之各個舉動，為一行為觸犯數罪名，屬想像競合犯，依刑法
    第五十五條規定，應從情節較重之意圖營利，聚眾賭博罪處斷。另彼等先後多次
    賭博犯行，時間緊接，方法相同，觸犯構成要件相同之罪名，顯係基於概括犯意
    為之，依連續犯規定論以一罪，並依法加重其刑。爰審酌被告甲○○前此尚無前
    科，品行良好，有臺灣臺中地方法院檢察署刑案資料查註紀錄表、臺灣高等法院
    被告全國前案紀錄表各一份在卷足憑，與前夫育有二子一女，惟其因罹患小兒麻
    痺，原只能以販賣彩券為生，前夫即另案被告黃衍榮又無正常工作，致思以共同
    經營六合彩賭博之方式貼補家計等情，有法務部戶役政連結作業系統查詢單可資
    參佐，復經另案被告黃衍榮於臺灣高等法院臺中分院九十年度上訴字第一五四六
    號審理中及被告甲○○於本院審理時陳稱明確，惟以六合彩方式賭博財物，對社
    會風氣係有不良影響，暨參以渠等因此犯罪行為之所得、被告犯後就所參與之部
    分均予坦承等一切情狀，量處如主文所示之刑，並諭知易科罰金之折算標準（按
    刑法第四十一條業於九十年一月十日修正公布，同年月十二日生效，修正後刑法
    第四十一條第一項前段規定「犯最重本刑為五年以下有期徒刑以下之刑之罪，而
    受六個月以下有期徒刑或拘役之宣告，因身體、教育、職業、家庭之關係或其他
    正當事由，執行顯有困難者，得以一元以上三元以下折算一日，易科罰金。」，
    與修正前刑法第四十一條規定「犯最重本刑為三年以下有期徒刑以下之刑之罪，
    而受六個月以下有期徒刑或拘役之宣告，因身體、教育、職業、家庭之關係，執
    行顯有困難者，得以一元以上三元以下折算一日，易科罰金。」不同。比較新舊
    法結果，以新法較有利於行為人，故依刑法第二條第一項前段規定，應適用裁判
    時之法律即修正後刑法第四十一條第一項前段之規定，併此明）。末查被告甲
    ○○前未曾受有期徒刑以上刑之宣告，已如前述，其因一時失慮，偶罹刑典，經
    此刑之宣告，應知警惕而信無再犯之虞，被告甲○○復自陳其與另案被告黃衍榮
    業已離婚，兩人所生育之三名子女，均由伊獨自撫育等語，基此，本院認以暫不
    執行其刑為適當，併予宣告緩刑二年，用勵自新。
三、扣案之傳真機一台、六合彩簽單一冊，係被告甲○○與另案被告黃衍榮所有，並
    供犯罪所用之物，業據被告甲○○於本院審理時供述明確，應依刑法第三十八條
    第一項第二款之規定，宣告沒收。
據上論斷，應依刑事訴訟法第二百九十九條第一項前段，刑法第二十八條、第五十六
條、第二百六十八條、第二百六十六條第一項前段、第五十五條、修正後第四十一條
第一項前段、第七十四條第一款、第三十八條第一項第二款，罰金罰鍰提高標準條例
第一條前段、第二條，判決如主文。
本案經檢察官楊朝嘉到庭執行職務
中      華      民      國      九十一      年      四      月    八    日
                                臺灣臺中地方法院刑事第二庭
                                    法  官  莊  嘉  蕙
右正本證明與原本無異。
如不服本判決，應於送達後十日內向本院提出上訴狀（須附繕本），上訴於台灣高等
法院台中分院。
                                    書記官
中      華      民      國      九十一      年      四      月    八    日
附錄論罪科刑法條
刑法第二百六十八條
意圖營利，供給賭博場所或聚眾賭博者，處三年以下有期徒刑，得併科三千元以下罰
金。
刑法第二百六十六條第一項
在公共場所或公眾得出入之場所賭博財物者，處一千元以下罰金。
